【裁判字號】    99,交聲,840
【裁判日期】    991015
【裁判案由】    交管條例聲異
【裁判全文】
臺灣板橋地方法院交通事件裁定         99年度交聲字第840號
原處分機關  臺北市交通事件裁決所
異  議  人
即受處分人  甲○○
上列異議人因違反道路交通管理處罰條例案件，對於臺北市交通
事件裁決所於民國99年3 月30日以北市裁罰字第裁22-Z00000000
號違反道路交通管理事件裁決書所為之處分，聲明異議，本院裁
定如下：
    主  文
異議駁回。
    理  由
一、異議意旨略以：舉發通知單上記載異議人於民國98年12月10
    日晚間7 時25分，在國道一號高速公路南向18至31公里處，
    有「變換車道未顯示方向燈或手勢達3 次以上即變換車道」
    之違規行為，然伊於舉發當日晚間7 時18分在臺北市○○○
    路○段的麥當勞得來速消費後，才從重慶北路交流道上高速
    公路，而重慶北路交流道約在25公里處，與舉發通知單上所
    載違規地點為18至31公里不符，此有麥當勞統一發票可證，
    亦可以去調閱麥當勞的錄影帶證明；另警員舉發當時說有錄
    影，卻說看不清楚，無法給異議人看，請求提供錄影光碟證
    明之，為此聲明異議云云。
二、按汽車在行駛途中，不得驟然或任意變換車道，如欲超越前
    車或變換車道時，應先顯示方向燈告知前後車輛，並保持安
    全距離及間隔，方得超越或變換車道，高速公路及快速公路
    交通管制規則第11條定有明文。次按汽車行駛於高速公路、
    快速公路或設站管制之道路，不遵使用限制、禁止、行車管
    制及管理事項之管制規則，而未依規定變換車道，處汽車駕
    駛人新臺幣三千元以上六千元以下罰鍰，道路交通管理處罰
    條例第33條第1 項第4 款有明文規定。又汽車駕駛人有同條
    例第33條第1 項情形者，除依原條款處罰鍰外，並予記違規
    點數一點，同條例第63條第1 項第1 款亦有明文。
三、經查：
  (一)本件異議人即受處分人甲○○於98年12月10日晚間7 時25分
    許，駕駛車牌號碼9N-9360 號自用小客車，行經國道一號高
    速公路南向18至31公里，因有「行駛高速公路未依規定變換
    車道」之違規，經內政部警政署國道公路警察局第一警察隊
    警員莊嘉豪當場掣單舉發，嗣異議人於98年12月24日日向臺
    北市交通事件裁決所提出申訴，經原舉發機關於99年3 月1
    日以公警一交字第0980174536號函覆「．．．二、據本隊執
    勤員警稱：98年12月10日19時25分於國道一號公路南向31公
    里處，目睹9N-9360 號車連續多次變換車道未依規定使用方
    向燈，始依法攔停稽查，告知駕駛違規事實後依法掣單舉發
    。三、依據高速公路及快速公路交通管制規則第11條規定『
    汽車在行駛途中，不得驟然或任意變換車道，如欲超越前車
    或變換車道時，應先顯示方向燈告知前後車輛，並保持安全
    距離及間隔，方得超越或變換車道』。本案本隊全程錄影蒐
    證，該車違規屬實，本隊依事實舉發核無不當。」，嗣原處
    分機關於99年3 月30日以北市裁罰字第裁22-Z00000000號違
    反道路交通管理事件裁決書，依道路交通管理處罰條例第33
    條第1 項第4 款、第63條第1 項第1 款（裁決書漏引第1 款
    ，應予補充）之規定處罰鍰新臺幣三千元，並記違規點數一
    點，異議人於同日收受該裁決書後於同日提起聲明異議等情
    ，有上開裁決書、臺北市交通事件裁決所送達證書、申訴書
    、原舉發機關內政部警政署國道公路警察局第一警察隊99年
    3 月1 日公警一交字第0980174536號函、內政部警政署國道
    公路警察局98年12月10日公警局交字第Z00000000 號舉發違
    反道路交通管理事件通知單（以下簡稱舉發通知單）等件影
    本附卷可稽。
  (二)異議人雖執前詞辯稱，然證人即本件舉發警員莊嘉豪於本院
    訊問時到庭結證稱：（問：本件違規通知單是否是你所舉發
    ？）是的。（問：你當時所見違規及舉發經過情形為何？）
    當時我擔任巡邏勤務，因為於高速公路上變換車道而沒有打
    方向燈的情形很多，我們在18K 的時候發現其中1 台小客車
    未依規定沿途變換車道未顯示方向燈，我們長官說有人會忘
    記打，所以我們舉發是以超過3 次變換車道沒有打方向燈才
    舉發比較適宜，我們從18K 就開始錄影，這台車在我們錄影
    途中有發現警察跟在他後面，在第3 次變換車道的時候就有
    打方向燈，我們繼續往前開的時候，換成異議人的車子在變
    換車道的時候沒有打方向燈達3 次以上，我們警方錄影於舉
    發地點攔下他，但是我們不確定他真正變換車道的位置，因
    為我們是連續錄影的，在變換車道的時候我們沒有辦法去注
    意到里程數，所以我就從我一開始錄影的地點就是18K 開始
    作為基準，直到攔下異議人舉發的地點南向31 K。（問：在
    攔下異議人的車子並當場舉發的時候，有無請異議人在舉發
    通知單上的收受通知聯者欄簽名？）經我當庭查閱資料，有
    請他簽名。‧‧‧（問：國道一號高速公路南下時的重慶北
    路交流道，也就是臺北交流道是否是在南下25公里的地方？
    ）是的。（問：當時你於巡邏車上是開車嗎？）是的。（問
    ：錄影者是何人？）是警員吳宗叡，他是坐在副駕駛座。（
    問：你們當時見到異議人駕駛著9N-9360 號自小客車，有變
    換車道未顯示方向燈的情形是在重慶北路交流道之前？還是
    之後？）沒有注意到，我們注意著從18K 要錄的那台車。（
    問：異議人說他是從重慶北路交流道才上高速公路的，你們
    當時見到他的車子變換車道沒有打方向燈，究竟是在重慶北
    路交流道之前，還是過了重慶北路交流道？）我真的沒有注
    意到，我主要注意在前方的車流等語（見本院99年7 月16日
    訊問筆錄）。衡以證人為執勤警員，僅係於執行勤務適時發
    現異議人有上開違規情形而舉發，其與異議人素不相識，復
    無怨隙，警員若非確實見到異議人駕駛車輛有3 次未打方向
    燈變換車道之違規行為，自無攔停異議人之必要。
  (三)且查，本院於99年7 月16日當庭勘驗內政部警政署國道公路
    警察局第一警察隊函送之蒐證錄影光碟，勘驗結果如下：「
    光碟內容為錄影畫面，全長2 分34秒，應為連續錄影，在播
    放時間第29秒、第1 分38秒、第2 分19秒時，蒐證目標車輛
    均有變換車道且未顯示方向燈之情形，在播放時間第1 分21
    秒時，畫面中高速公路之標示顯示距離五股交流道為3 公里
    、距離林口交流道為12公里，經擷取列印靜態連續畫面14張
    ，並附註說明如附件所示」，有本院99年7 月16日勘驗結果
    之筆錄1 份及上開錄影光碟內容擷圖14張附卷可稽，核與證
    人莊嘉豪於本院證述情形相符，且異議人亦坦認上開錄影光
    碟內之蒐證目標車輛確係其所駕駛之車輛（見同上訊問筆錄
    第4 頁），堪信證人莊嘉豪上揭證稱確有看到異議人3 次未
    打方向燈即變換車道等語，應屬可信。
  (四)至於異議人另提出臺灣麥當勞餐廳股份有限公司重慶北路分
    公司於98年12月10日19時18分開具之統一發票影本1 紙，以
    資證明其係從位於國道一號高速公路25公里處之臺北市○○
    ○路交流道上高速公路，謂：與舉發通知單上記載違規地點
    為18至31公里不符乙節。然查，本件內政部警政署國道公路
    警察局第一警察隊警員莊嘉豪確於98年12月10日晚上7 時25
    分許，在國道一號高速公路南下31公里處攔停異議人所駕駛
    之9N-9360 號自用小客車，並當場掣單舉發異議人之上揭違
    規事實，業如前述。且本院當庭勘驗蒐證錄影光碟時，見播
    放時間第1 分21秒時，畫面中高速公路之標示顯示距離五股
    交流道為3 公里、距離林口交流道為12公里，已如前述，而
    國道一號高速公路之五股交流道乃是在33公里處，林口交流
    道是在41公里處（見卷附之交通部臺灣區○道○○○路局之
    路網示意圖），故而，被告駕車違規之地點乃是在國道一號
    高速公路南下30公里附近，至為明確，至於異議人謂其是從
    位於國道一號高速公路25公里處之臺北市○○○路交流道上
    高速公路云云，即便屬實，亦不影響其確有本件上揭違規事
    實之認定。
四、綜上所陳，異議人於上開時、地確有前述「行駛高速公路未
    依規定變換車道」之違規行為無疑，原處分機關認定異議人
    前述違規行為屬實，依違反道路交通管理處罰條例第33條第
    1 項第4 款及第63條第1 項第1 款規定，裁處異議人罰鍰新
    臺幣三千元，並記違規點數一點等情，於法並無違誤，本件
    異議為無理由，應予駁回。
據上論斷，應依道路交通管理處罰條例第87條第2 項，道路交通
案件處理辦法第19條，裁定如主文。
中    華    民    國    99    年    10    月    15    日
                      交通法庭  法  官  戴嘉清
以上正本證明與原本無異。
如不服本裁定應於送達後5 日內向本院提出抗告狀。
                                書記官  廖貞音
中    華    民    國    99    年    10    月    15    日

司法院資訊處製作；財團法人民間司法改革基金會備份。
